【裁判字號】    99,聲,850
【裁判日期】    990720
【裁判案由】    聲請法官迴避
【裁判全文】
臺灣雲林地方法院刑事裁定               99年度聲字第850號
聲  請  人  甲○○
上列聲請人因違反道路交通管理處罰條例案件（本院99年度交聲
字第125號），聲請法官迴避，本院裁定如下：
    主  文
聲請駁回。
    理  由
一、聲請意旨略以：聲請人甲○○因違反道路交通管理處罰條例
    之案件，向本院聲明異議，由侯廷昌法官受理（99年度交聲
    字第125 號）。但侯廷昌法官於前案審理中阻割聲請人之訴
    訟代理權，並違背其超然之職務，假借職務上之便利欺侮聲
    請人，因而與聲請人交惡，一切只因聲請人得知蔣得忠法官
    關說該案件，並打壓人民之告訴權利。依上可認侯廷昌法官
    執行職務有偏頗之虞，爰依民事訴訟法第33條第1 項第2 款
    （應係刑事訴訟法第18條第2 款之誤載）之規定，聲請侯廷
    昌法官迴避云云。
二、按推事於該管案件有刑事訴訟法第17條以外之情形，足認其
    執行職務有偏頗之虞者，當事人得聲請推事迴避，同法第18
    條第2 款定有明文。又上述情形，如當事人已就該案件有所
    聲明或陳述後，不得聲請推事迴避。但聲請迴避之原因發生
    在後或知悉在後者，不在此限，同法第19條第2 款亦規定甚
    明。而前述規定，於法院受理有關聲明異議之交通事件均有
    準用，道路交通管理處罰條例第89條同有清楚規範。依上可
    知，於違反道路交通管理處罰條例聲明異議之案件中，聲請
    法官迴避，必須在當事人就該案有所聲明或陳述前（除非聲
    請迴避之原因或發生或知悉在後），其立法目的在於防止當
    事人可預見裁判結果對自身不利時，以聲請法官迴避阻礙程
    序之進行，而造成濫權聲請之現象。而於案件裁判後，訴訟
    上已無應為之行為，此時聲請承審法官迴避，亦不能准許。
三、經查，聲請人因違反道路交通管理處罰條例之案件，向本院
    聲明異議，本院進行分案（99年度交聲字第125 號）後，由
    侯廷昌法官受理。聲請人既認侯廷昌法官具有上述迴避之事
    由，依法應於該案開庭前或開庭時當庭表示，然其於開庭前
    未就此事表示意見，而於民國99年7 月7 日該案行調查程序
    時，亦逕為實體上之陳述與爭執，此經本院調取該案卷核閱
    屬實，其所言聲請迴避之原因既非發生或知悉在後，則其於
    該案開庭後之99年7 月16日具狀聲請侯廷昌法官迴避（見聲
    請狀），參照前述說明，已非法所許。況且，該案已於99年
    7 月12日宣示裁定，駁回聲請人異議之聲明，也有該裁定書
    1 紙附卷可查，聲請人遲至99年7 月16日該案裁判終結後才
    提出本件聲請，依上論述，也無可取。
四、綜上所述，本件聲請於法不合，且無從補正，應予駁回。本
    案聲請既不合法，則關於聲請人所提實體上聲請迴避之理由
    ，本院自無進一步審查之必要，附此敘明。
五、依刑事訴訟法第21條第1 項，裁定如主文。
中    華    民    國    99    年    7     月    20    日
                  刑事第七庭  審判長法  官 陳 定 國
                                    法  官 楊 欣 怡
                                    法  官 王 紹 銘
以上正本證明與原本無異。
如不服本裁定，應於裁定送達後5 日內向本院提出抗告狀（須附
繕本）。
                                    書記官 洪 秀 虹
中    華    民    國    99    年    7     月    21    日

司法院資訊處製作；財團法人民間司法改革基金會備份。
